【裁判字號】    98,司家聲,301
【裁判日期】    980818
【裁判案由】    核定遺產管理人報酬
【裁判全文】
臺灣高雄地方法院民事裁定           98年度司家聲字第301號
聲  請  人  劉家榮律師即被繼承人甲○○之遺產管理人
上聲請人聲請核定遺產管理人報酬事件，本院裁定如下：
    主  文
聲請人任被繼承人甲○○（女，民國○○○年○月○○日生，身
分證統一編號：Ｚ000000000號）之遺產管理人之報酬
核定為新臺幣肆萬元。
程序費用新臺幣壹仟元由被繼承人甲○○之遺產負擔。
    理  由
一、按「遺產管理人，得請求報酬，其數額由親屬會議按其勞力
    及其與被繼承人之關係酌定之。」、「依本法之規定應開親
    屬會議時，由當事人、法定代理人或其他利害關係人召集之
    。」、「親屬會議不能召開或召開有困難時，依法應經親屬
    會議處理之事項，由有召集權人聲請法院處理之。」，民法
    第1183條、第1129條、第1132條第2 項前段分別定有明文。
二、本件聲請意旨略以：聲請人前經本院97年度財管字第171 號
    民事裁定選任為被繼承人甲○○之遺產管理人。嗣依本院97
    年度家催字第442 號民事裁定為公示催告，並於民國97年11
    月22日刊登於民眾日報，並執行遺產管理人職務及編制遺產
    清冊，且被繼承人尚有積欠高雄市稅捐稽徵處稅款，且被繼
    承人生前所居之不動產強制執行程序尚有疑點仍待澄清，及
    辦理被繼承人之遺產稅申報事宜。茲因遺產管理人之報酬已
    難期待由親屬會議酌定，爰依法狀請本院酌定本件遺產管理
    人報酬等語。
三、經查：
  (一)本件被繼承人甲○○死亡後，其繼承人均已拋棄繼承權，且
    未經親屬會議選定遺產管理人，經本院選任聲請人為被繼承
    人之遺產管理人乙節，有本院97年度財管字第171 號民事裁
    定附卷可稽，堪信為真實。準此，聲請人顯難召開親屬會議
    酌定其管理遺產之報酬，是其本於利害關係人之地位，聲請
    本院酌定報酬，洵屬有據。
  (二)聲請人主張之前揭事實，除上述裁定外，另據其提出本院97
    年度家催字第442 號民事裁定、民眾日報廣告刊出證明單、
    被繼承人甲○○之財政部高雄市國稅局財產歸屬資料清單、
    94年度綜合所得稅各類所得資料清單等件各1 件為證，堪信
    為真實。
  (三)本院審酌：被繼承人甲○○並無任何遺產，其債權人有高雄
    市稅捐稽徵處，除此之外，尚無其他債權人陳報債權、債務
    或遺贈，足見其遺產法律關係尚屬單純，無其他繁瑣事務代
    處理，聲請人處理上開事務及後續所需時間之久暫、耗費人
    力之程度及各債權人受償權利之保障等一切情狀，認聲請人
    任被繼承人甲○○遺產管理人之報酬金額，核定為40,000元
    （含已代墊費用），即屬適當，爰酌定如主文第1 項所示。
四、末按依法應由關係人（包括聲請人、相對人及其他利害關係
    人）負擔費用者，法院裁定命關係人負擔時，應一併確定其
    數額，非訟事件法第24條第1 項所明定。經核本件聲請事件
    ，應徵之程序費用為1,000 元，依非訟事件法第157 條規定
    ，應由遺產負擔，爰併予確定如主文第2 項所示，附此敘明
    。
五、依非訟事件法第157 條、第24條第1 項，裁定如主文。
中    華    民    國    98    年    8     月    18    日
                  家事法庭  司法事務官   宋佳蓁
以上正本證明與原本無異。
如對本裁定抗告，須於裁定送達後10日之不變期間內，向本院提
出抗告狀，並繳納抗告費新臺幣1,000元。
中    華    民    國    98    年    8     月    18    日
                                書記官   王少玲


司法院資訊處製作；財團法人民間司法改革基金會備份。
